臺灣高等法院臺中分院刑事判決　　　　　　　　　　九十三年度上訴字第八二八號
　　上　訴　人
　　即　被　告　乙○○
　　指定辯護人　本院公設辯護人　甲○○
右上訴人因準強盜等案件，不服臺灣彰化地方法院九十三年度訴字第六九號中華民國
九十三年五月十二日第一審判決（起訴案號：臺灣彰化地方法院檢察署九十二年度偵
字第八二六一號），提起上訴，本院判決如左：
    主      文
上訴駁回。
    事      實
一、乙○○曾於民國（下同）八十九年五月間因犯竊盜案件，經原審法院於九十年四
    月二十三日判處有期徒刑八月確定，並於九十一年一月十四日執行完畢。仍不知
    警惕，復基於意圖為自己不法之所有，於九十二年十月二十二日二十三時許，在
    彰化縣花壇鄉之不詳處所向不知情之楊詠捷借得車牌號碼ＩＤＰ－四六六號重型
    機車後，而於同年月二十三日凌晨一時許之夜間，騎乘上開機車行經彰化縣花壇
    鄉○○路○段六八○巷十二號時，見丙○○單獨一人方停妥騎乘之機車，認有機
    可趁，乃在上址門口處停妥其所騎乘之機車，未經丙○○允許，即逕行侵入丙○
    ○所承租之上開居所屋內之一樓，趨前假藉向丙○○問路，趁丙○○應詢不備之
    際，伸手搶奪丙○○披掛在左肩之手提袋（內有行動電話一支、現金新臺幣六百
    八十九元、皮夾一個、信用卡、金融卡各一枚等物），得手後，欲騎乘上開機車
    離去之際，丙○○因不甘損失，向前與乙○○拉扯上開手提袋，乙○○為防護前
    開搶奪而來之贓物，當場與丙○○發生劇烈拉扯，並將丙○○壓制在地上，以此
    強暴手段致丙○○受有手指開放性傷口、上肢挫傷及軀幹挫傷等傷害。適丙○○
    之室友王美芳在二樓聽到丙○○之求救聲，遂立即下樓與丙○○共同抵禦乙○○
    之搶奪行為，而乙○○由屋內拉扯至屋外之際，碰撞到停於屋外之機車而絆倒在
    地，此際街坊鄰居聞訊趕來共同制服乙○○，將之逮捕，並於該日凌晨二時五分
    許由鄰居等人報案後，經警趕往現場處理，始查悉上情。
二、案經彰化縣警察局彰化分局報請臺灣彰化地方法院檢察署檢察官偵查起訴。
    理      由
一、右揭犯罪事實，業據被告乙○○於原審審理時坦承不諱，核與被害人即證人丙○
  ○分別於警詢、偵查中及原審審理時之證述情節，及證人王美芳分別於警詢、偵
    查中之證述情節相符。此外，復有被害人出具之贓物認領保管單、財團法人彰化
    基督教醫院出具之診斷書各一紙、現場及贓物照片六幀等附卷可資佐證，足徵被
    告之自白與事實相符。本件事證業已明確，被告犯行堪以認定。
二、被告雖另辯稱：本件伊係於警察到達之前即已要求被害人報警處理，伊符合自首
    之要件，應依刑法第六十二條前段之規定減輕其刑云云。惟按刑法第六十二條所
    規定自首，以對於未發覺之罪向有偵查犯罪職權之機關或人員投案，並接受裁判
    為要件，其立法意旨，在於為獎勵犯罪悔過投誠者而設。本件被告雖於有偵查犯
    罪職權之機關或人員發覺本件犯罪前，向被害人即證人丙○○表明請警到場處理
    ，雖據證人丙○○到院證述確有其事，然證人丙○○亦證稱：被告是在他被伊等
    制服，而且係在伊室友及鄰居當場以手機報案後，才講說「好啊，你們去報警啊
    ！」，被告叫伊等去報警的口吻是很輕浮、很不屑，並沒有很後悔樣子等語。足
    徵被告雖有上開表示，然其並無接受裁判之意甚明，與刑法第六十二條前段規定
    之立法意旨並不相符。又被告係於強盜當時為被害人及證人王美芳與被害人之鄰
    居當場逮捕，並通知警局到場處理，係屬現行犯，其既係現行犯遭當場逮捕，即
    無自首之問題，被告辯稱其有自首，顯與刑法第六十二條前段之立法意旨有違，
    是被告前揭所辯，應係誤解刑法有關自首規定之意旨，要無可信，本案應無自首
    減輕之適用。
三、按刑法第三百二十九條之以強盜論，即以強盜罪相當條文處罰之意，並非專以第
    三百二十八條第一項之強盜論，故第三百三十條所謂犯強盜罪，不僅指自始犯強
    盜罪者而言，即依第三百二十九條以強盜論者，亦包括之，如此項準強盜有第三
    百二十一條第一項各款情形之一，自應依第三百三十條論處。上訴人果有於夜間
    侵入他人住宅行竊，因被事主發覺急追，為防護贓物，脫免逮捕，乃以竊得手槍
    ，對天連放兩響情事，則其所犯之準強盜罪，已具有刑法第三百二十一條第一項
    第一款之情形，即應依同法第三百三十條第一項於夜間侵入住宅強盜罪論處，最
    高法院著有四十二年度台上字第五二三號判例。本件被告係於夜間侵入被害人住
    宅搶奪財物，嗣於得手後欲逃逸時，因被害人不甘受損，向前與被告拉扯其已搶
    得之皮包，被告為防護贓物，而與被害人發生激烈拉扯，並將被害人壓制在地上
    ，其係於夜間侵入住宅搶奪財物，於得手後，為防護贓物並對被害人施以強暴行
    為，其此行為自該當於刑法第三百二十九條及第三百三十條第一項（有刑法第三
    百二十一條第一項第一款前段之情形），核其所為，係犯刑法第三百三十條第一
    項之於夜間侵入住宅之加重準強盜罪。被害人雖於本件加重準強盜案件受有手指
    開放性傷口、上肢挫傷及軀幹挫傷等傷害，惟此部分之傷害係屬加重準強盜之強
    暴行為之當然結果，為加重準強盜所吸收，不另論罪。又被告曾於八十九年五月
    間因竊盜案件，經原審法院於九十年四月二十三日判處有期徒刑八月確定，並於
    九十一年一月十四日執行完畢，有臺灣高等法院被告全國前案紀錄表、臺灣彰化
    地方法院檢察署刑案資料查註紀錄表各一份在卷可按，其受有期徒刑執行完畢後
    ，五年內再犯本件有期徒刑以上之罪，為累犯，應依刑法第四十七條之規定加重
    其刑。原審依刑法第三百二十九條、第三百三十條第一項、第三百二十一條第一
    項第一款前段、第四十七條，審酌被告之品行，正值青年，不思長進，於夜間侵
    入住宅搶奪得手後，為防護贓物竟對被害人施以強暴行為，嚴重影響社會治安，
    及其犯罪之動機、目的，手段，所生危害甚重，並斟酌其犯後坦承犯行之態度等
    一切情狀，量處如原審主文所示之刑。至被告於原審另聲請傳喚證人吳瑞昌警員
    到庭作證，以證明其有自首情事。惟證人吳瑞昌經原審二次合法傳喚均未到庭，
    且證人丙○○業已到院證述：係被告遭其等抓住報案後，他才說「好啊，你們去
    報警啊！」等語。又證人吳瑞昌係事後才至現場處理，如何能得知被告遭證人丙
    ○○等人以現行犯逮捕時所發生之情事？且被告就有無自首之情事，業如前述，
    已調查明確，原審認無再傳訊證人吳瑞昌之必要，並附予敘明，核其認事用法，
    並無不合。被告上訴仍執前詞，辯稱其未進入被害人屋內，係在屋外行搶，且其
    請旁人報警，合於自首規定，原審量刑太重云云。惟查被告係進入被害人丙○○
    住處行搶，業據丙○○指訴明確（見偵查卷第二十六頁），又被告不合自首要件
    ，原審已詳敘明確，且原審判決已審酌被告犯罪一切情狀，量刑妥適，被告上訴
    為無理由，應予駁回。
四、據上論斷，應依刑事訴訟法第三百六十八條，判決如主文。
本案經檢察官丁○○到庭執行職務。
中      華      民      國　    九十三     年     七      月   二十七 　日
        臺灣高等法院臺中分院刑事第三庭
                                      審判長法  官　陳　朱  貴
                                            法　官　廖　柏　基
                                            法　官　劉　連　星
右正本證明與原本無異。
如不服本判決應於收受送達後十日內向本院提出上訴書狀，其未敘述上訴之理由者並
得於提起上訴後十日內向本院補提理由書（均須按他造當事人之人數附繕本）。
                                            書記官  李  妍  嬅
中      華      民      國　    九十三     年     七      月   二十八 　日
附錄法條：
刑法第三百二十九條：
竊盜或搶奪，因防護贓物、脫免逮捕或湮滅罪證而當場施以強暴、脅迫者、以強盜論
。
刑法第三百三十條：
犯強盜罪而有第三百二十一條第一項各款情形之一者，處七年以上有期徒刑。
前項之未遂犯罰之。
                                                                       Ｒ
